【裁判字號】    95,交聲,52
【裁判日期】    950731
【裁判案由】    聲明異議
【裁判全文】
臺灣嘉義地方法院交通事件裁定          95年度交聲字第52號
原處分機關  交通部公路總局嘉義區監理所
異  議  人  甲○○
上列異議人即受處分人因違反道路交通管理處罰條例案件，對於
公路總局嘉義區監理所95年1月6日所為之處分（原處分：嘉監裁
字第裁70-A00000000號、70-A00000000號），聲明異議，本院裁
定如下：
    主  文
異議駁回。
    理  由
一、按汽車駕駛人，不依規定使用燈光者，處200元以上400元以
    下罰鍰（即新台幣600元以上1,200元以下罰鍰），又按汽車
    行駛時，行經隧道、調撥車道應開亮頭燈，道路交通管理處
    罰條例第42條及道路交通安全規則第109條第2款分別定有明
    文。另行政院95年6月23日院臺交字第0950087685號令發布
    最新修正之道路交通管理罰條例第42條「汽車駕駛人，不依
    規定使用燈光者，處新臺幣1,200元以上3,600元以下罰鍰。
    」定自96年1月1日施行，附為敘明。
二、本件異議人即受處分人（下稱異議人）甲○○駕駛寶祥實業
    建設股份有限公司（下稱寶祥公司）所有之車牌號碼DG－17
    89號自用小客車，分別於民國（下同）94年8月1日上午8時
    41分許在台北市○○路與敦化南路路口、同年月8日上午8時
    40分許在台北市○○○路與信義路路口，經台北市政府警察
    局大安分局交通分隊員警依道路交通管理處罰條例第42條規
    定，2次逕行舉發「駕駛人行經調撥車道未開亮頭燈」之違
    規，嗣異議人於應到案日期（94年9月16日）前逕向台北市
    交通事件裁決所陳明其係實際駕駛人，經原舉發單位函覆，
    前開小客車未在調撥車道開亮頭燈，違規事實明確等情，台
    北市交通事件裁決所仍以汽車所有人即寶祥公司為應受處分
    人，製開北市裁3字第裁22-Ａ00000000號、22-Ａ00000000
    號裁決書，裁處2次違規行為，均為罰鍰新台幣（下同）600
    元；其後，寶祥公司於94年10月27日提起聲明異議，案經台
    灣台北地方法院以北院錦刑公94交聲1166字第0940016301號
    ，函復請以實際駕駛人為對象，重新開立裁決書等語，因實
    際駕駛人即本件異議人駕駛執照登載地址為「嘉義縣」，台
    北市交通事件裁決所乃於94年12月6日，將本件移送原處分
    機關即公路總局嘉義區監理所（下稱原處分機關）辦理，原
    處分機關乃於95年1月6日，以嘉監裁字第裁70-A0000 0000
    號、70-A00000000號裁決書，2次裁處異議人罰鍰600元，核
    先說明。
三、本件異議人甲○○固承認其駕駛上開車輛，於94年8月1日8
    時41分許、同年月8日8時40分許，分別行經台北市○○路與
    敦化南路路口、敦化南路與信義路路口之調撥車道，均未打
    開車頭燈之事實，惟仍辯稱：(一)不知行車規定已有變更，且
    變更規定未加宣導，其於94年8月17日接獲2次舉發通知書，
    方知行經調撥車道應開亮頭燈之規定，有違規事件不知之連
    續性；(二)違規地點之准許行使調撥車道之交通標誌設置於行
    車道正上方，而行經調撥車道應開亮頭燈之交通標誌卻設置
    於來車道左側，兩交通標誌一時不易察覺，屬於交通標誌不
    清之瑕疵，且交警之取證是否合法等均無從得知；(三)違規事
    件不知之連續性，處罰機關未分次通知駕駛人，造成駕駛人
    同一行為1次收到2份舉發單，明顯違法云云。
四、經查：
  (一)本件異議人甲○○駕駛上開車輛，先後行經於上開時、地（
    調撥車道），確實未打開頭燈之違規事實等情，業據異議人
    承認在卷（見本院卷第4頁附之聲明異議狀），並有台北市
    政府警察局大安分局函覆之違規照片2張在卷可憑（見本院
    卷第13、14頁），堪信為真正。
  (二)按道路交通安全規則第109條已於94年5月25日經交通部以交
    路發字第0940085020號令、內政部台內警字第0940100609號
    令修正發布第109條條文，並自發布日施行，依該條第2款之
    規定，汽車行駛時，行經調撥車道應開亮頭燈，再者，前開
    規定實施後，主管機關亦透過各種媒體廣為宣導週知，異議
    人無法諉不知；又異議人所辯：上開地點關於開亮頭燈之交
    通標誌有設置不清之瑕疵云云，尚不足以解免於異議人應遵
    守道路交通安全規則之注意義務。另異議人上開2次違規之
    時、地均不相同，非屬同一違規行為，且舉發單位將2份違
    規通知單1次寄送予異議人，亦難謂有何違法，異議人於此
    所指，容有誤會。
五、綜上所述，本件異議人確有前開2次違規行為，原處分機關
    依據道路交通管理處罰條例第42條及違反道路交通管理事件
    統一裁罰標準表之規定，裁處異議人罰鍰各600元，核無違
    誤，本件異議為無理由，應予駁回。
據上論斷，應依道路交通案件處理辦法第19條，裁定如主文。
中    華    民    國    95    年    7     月    31    日
                      交通法庭   法  官  盧  鳳  田
以上正本證明與原本無異。
如不服本裁定，應於送達後5日內，向本院提出抗告狀（應附繕
本）
中    華    民    國    95    年    7     月    31    日
                                 書記官  楊  國  色


司法院資訊處製作；財團法人民間司法改革基金會備份。
